
# 開始之前

事前作業：下載與安裝好 [R](https://cran.r-project.org/) 及 [RStudio](https://posit.co/download/rstudio-desktop/)

- R是必須要安裝的，否則沒辦法使用 (驚!!)

- RStudio則是R語言的"整合開發環境'
(Integrated Development Environment, IDE)，讓你更舒服地撰寫程式。

- 雖說 RStudio 不是必須，但是本書程式碼全部都是在RStudio中寫出來的，可見 RStudio 有奪好用。
　
　

##  第一個 R 程式碼

複製下面程式碼，輸入 console 介面中，點按執行。

這是你的第一個R程式碼，哈囉世界！

```{r echo=TRUE}
print('Hello world!')
```
　

本書會包含程式碼 (上方灰框) 與執行結果 (下方灰框)，你可以直接複製貼上程式碼，在 R 介面中執行。
　

你會發現，`R語言`很像是Google助理，輸入一行指令，執行後就會返回一行結果。這種一來一往類型的程式語言叫做直譯語言 (Interpreted Language)。

但是，一段 R 的程式碼也有可能很多行，譬如下面畫圖的函數，就是一個多行組成的程式碼。
　
　

## 第一張圖

你可以將下面程式碼複製後，整個貼到你的RStudio介面或是R中執行，畫出你的第一張圖：

```{r echo=TRUE, message=FALSE, warning=FALSE}
pkg = c('magrittr','ggplot2')
if ( any(pkg) %in% installed.packages() == TRUE) install.packages(pkg[!pkg %in% rownames(installed.packages())]) 
invisible(lapply(pkg, library, character.only = TRUE))

ggplot(data = iris, mapping = aes(x = Sepal.Length, y = Petal.Width, color = Species))+
  geom_jitter()+
  geom_smooth(method='lm',se=F)+
  theme_bw()+
  labs(x='花萼長度(cm)',
       y='花瓣寬度(cm)',
       color = '品種',
       title = '鳶尾花花萼長與花瓣寬線性關係')

```

上面是利用R內建的資料`iris`所進行的繪圖，只要學會使用R語言，不同類型的資料也都可以畫出好看又專業的圖。

這筆資料又稱為鳶尾花(iris)資料集，是 R. A. Fisher 1938年出版的 *The Use of Multiple Measurements in Taxonomic Problems* 中使用到的資料集。

這個資料集非常有名，包含有加拿大加斯帕半島採集到的三種鳶尾花品種形態資料。(葉茂生老師說：形不是型！不可以弄錯)

像這樣的資料集已經內建在R程式，我們稱為範例資料集，可以用簡單的指令叫出來。


