# 平均值檢定


## 利用t檢定比較兩個族群平均值

在分析實驗結果時，我們最關切的問題，應屬"平均值之間是否有差異"。

要比較兩個平均值的差異，可以應用`t檢定`。

超過兩組平均值需要比較的時，`t檢定`就不再適用，要改採`變異數分析`或是`變方分析` (analysis of variance, `ANOVA`) 來檢定各組平均是否有差異。


### 資料下載

本筆資料為riceYield，係由亂數產生，下面這個程式碼只要執行一次就好。
```{r}
# 產生亂數資料
riceYield<-data.frame(
  'treatment' = (rep(c('A','B'),each=10) ),
  'yield' = c(rnorm(n = 10 , mean = 5000 , sd = 400),rnorm(n=10 , mean = 6500 , sd = 400)
))
```


現在來看看這筆資料長怎樣：
```{r eval=FALSE}
# 查看 前 10筆資料
head(riceYield)
```


```{r echo=FALSE}
head(riceYield)
```

```{r eval=FALSE}
# 查看 後 10筆資料
tail(riceYield)

```

```{r echo=F}
# 查看 後 10筆資料
tail(riceYield)
```
首先看到這個東西稱為資料表 (dataframe)，資料表由兩個欄位 (columns)，`treatment`和`yield`；

在每個欄位下面都有很多筆資料，例如 B 61XX、B 60XX...，這些值我們稱為觀測值 (observation)

觀測值左方的數字為列 (row)，可以看到這筆資料有2欄20列。

而上方使用到的2個函數(function)的意思：

- `head(資料名稱)`: 查看該資料前6筆的值
- `tail(資料名稱)`: 查看該資料後6筆的值

利用這兩個函數，我們可以很快速地查看資料的大致樣態。

---

補充

* 在 R 中直接輸入「東西的名稱」，而沒有用冒號 ( `"` or `'` ) 括起來，就會得到「該東西的內容」。

例如上述資料集為 "`riceYield`" ，所以輸入 `riceYield` 就會連結到該筆資料。

* 英文字母的大小寫在R程式裡面是不一樣的意思。所以輸入 `riceyield` 或 `Riceyield` 或 `RiceYield` 會跳出錯誤，找不到這個東西(object 'riceyield' not found)，因為`riceYield`才有意義。
```{r echo=TRUE, error=TRUE}
print(riceyield)
```

---

如果想要查看**整筆**資料，可以直接輸入資料名稱，或是`print(資料名稱)`
```{r eval=F,echo=TRUE, error=TRUE}
riceYield
# 等同於
print(riceYield)
```

```{r echo=FALSE, error=TRUE}
riceYield
```

### 兩樣本t檢定

`t檢定`在R中是這樣執行的：

```{r echo=T , eval = F}
t.test(data = riceYield, 
       yield ~ treatment,    
       paired = F)       
```
- `t.test`上面有三個指令
  - 第1個指令該筆資料的名稱，這筆資料名是我在自己創造的亂數資料`riceYield`，所以輸入 `data = riceYield`
  - 第2個指令和第1個指令中間用 `,` 相隔
  - 第2個指令是告訴R比較的方式，寫法是  `觀測值 ~ 處理名稱`，注意這裡觀測值和處理名稱都**沒有用冒號框住**
  - 第3個指令是樣本是否成對


現在來逐行看報表：

```{r echo=FALSE}
t.test(data = riceYield, 
       yield ~ treatment,    
       paired = F,
       conf.level = 0.95)       
```


- 第2行: 表示資料是將`yield`依照`treatment`分組 (A vs B) 比較，記得上面我們輸入的 `觀測值 ~ 處理名稱` 嗎?


- 第3行: 為檢定結果：
  - `t`  : t 值
  - `df` :自由度
  - `p-value` : 表示本次檢定所得 p 值
  p值的表示方式比較特別，用到"e"，e代表10的幾次方：
$123456e-08 = 1.23456 \times 10^{-8}$

  - 這邊可以看到p值很小，所以棄卻虛無假說：「兩樣本平均值相等」　( $H_0:\mu_1 - \mu_2 =0$ )。

結論：在$\alpha = 0.05$時，兩品種產量具顯著差異。顯著水準$\alpha$在`t.test`函數中沒有辦法設定，是這個函數的小缺憾。


