# 平均值檢定


## 利用t檢定比較兩群平均值

在分析實驗結果時，我們最關切的問題，應該就屬平均值之間是否有差異。

假設今天育成了一個新品種水稻，這個品種相較現有水稻品種而言，據說有更高的產量(yield)。也就是說，農民如果種植新品種，最後可以收穫更多更重的稻穀。

這時候就可以用t檢定來測試新品種與現有品種，產量平均值之間是否有差異。如果統計分析發現有差，那就可以說明新品種確實比較"高產"。


### 查看資料

```{r}
# 產生亂數資料
riceYield<-data.frame(
  'variety' = (rep(c('A','B'),each=10) ),
  'yield' = c(rnorm(n = 10 , mean = 5000 , sd = 400),rnorm(n=10 , mean = 6500 , sd = 400)
))


# 查看 前 10筆資料
cat('最前6筆資料')
head(riceYield)

# 查看 後 10筆資料
cat('最後6筆資料')
tail(riceYield)

```
先不要看產生資料集的部分...
在上面使用到的3個指令的意思：
- cat('字元'): 讓R說出你想說的話，在整理資料報表的時候很方便
- head(資料名稱): 查看前6筆資料
- tail(資料名稱): 查看前6筆資料

---
補充
這邊要注意，在R裡面，如果直接輸入「東西的名稱」，不要用冒號("或')括起來，就會得到「該東西的內容」。

例如水稻產量資料，在R裡面我叫他為 "riceYield" ，所以riceYield就會連結到該筆資料。

另外，大小寫英文字母，在R程式裡面是不一樣的，所以輸入 riceyield 或 Riceyield 或 RiceYield，R會跳出錯誤，代表R找不到這個東西(object 'riceyield' not found)。
```{r echo=TRUE, error=TRUE}
print(riceyield)
```
---

如果想要查看整筆資料，也可以直接輸入資料名稱，或是print(資料名稱)
```{r echo=TRUE, error=TRUE}
riceYield
# 等同於
print(riceYield)
```


### 兩樣本t檢定

t檢定在R中是這樣執行的：

```{r error=TRUE}
t.test(data = riceYield, # 1
       yield~variety,    # 2
       paired = F)       # 3
```

- 第1行是告訴R該筆資料名稱，這筆資料名是我在自己創造的亂數資料riceYield






