# 有計畫的比較平均值

變方分析結果可以告知「平均值之間是否有差異」。我們可以再利用 {agricolae}中的`LSD.test`進行多重比較，做出完整的結果分析。

然而，多重比較並不是具有目的性的探討研究結果，若研究者在實驗中，對特別處理組之間的比較有興趣，應該要採用「計畫性的對比」，也就是線性對比。線性對比可以自訂不同處理平均值的比較，因此稱為計畫性對比。
（林俊隆老師：先進行變方分析，再進行平均值之間的多重比較幾乎成了統計分析的八股）


在R中，計畫性的比較，被歸納為一般線性假說(General Linear Hypotheses)和模型參數多重比較(multiple comparisons for parametric models)，可以利用{multcomp}或{emmeans}。


## 計畫性比較-簡單CRD

以`iris`鳶尾花資料集為例，這個資料集包含有三種物種(species)的花萼(Sepal Length)長度。

假設我們想探討三種品種的花萼長度之間是否具顯著差異，可以用下面程式碼分析 (先安裝跟啟用{agricolae})，

```{r}
require(agricolae)
data(iris)
# 建立線性模式物件
m1 <- lm( data=iris , Sepal.Length~Species)
# ANOVA
summary(aov(m1))
# LSD多重比較
L1 <- LSD.test( m1 , trt = 'Species')
L1$groups
```

上述分析包含兩張報表：

-   以品種為變因的單因子變方分析，結果Species的 *P*\<0.001，棄卻三個品種效應為零的假說（白話文：三品種的平均值之間有顯著差異），

-   LSD檢定顯示三個品種平均值兩兩不同，這個結果基於變方分析的線性模式。

-   因為變方分析顯示品種間具顯著差異，所以進行的LSD檢定屬於「受到變方分析結果保護的保護的LSD(protected LSD)，第一型錯誤率屬於「以試驗為單位的第一型錯誤率」。

-   非保護的LSD(unprotected LSD)，是在ANOVA變因不顯著情況下仍進行事後檢定，這時第一型錯誤率屬於「比較為單位的第一型錯誤率」。

```
試驗為單位的第一型錯誤率
: 試驗ANOVA分析報表的結果的第一型錯誤的機率。


比較為單位的第一型錯誤率
: 平均值之間兩兩比較發生第一型錯誤的機率。

```

若想檢定virginica和setosa之間差異，或是想知道virginica是不是setosa的1.5倍呢?
-   「virginica和setosa的花萼長度是否有顯著差異」

    $$H_0:\mu_{virginica}-\mu_{setosa}=0$$

-   「virginica的花萼長度是不是setosa的1.5倍?」:
    $$H_0:\mu_{virginica}-1.5\mu_{setosa}=0$$


線性對比的檢定方式有兩種，利用{multcomp}的`glht`函數，或{emmeans}的`contrast`函數

---


### glht函數

1.  建立線性對比係數的矩陣，該矩陣稱為"回歸係數矩陣" (matrix of coefficients)。首先查看模式參數。

```{r}
if (!'multcomp'%in% installed.packages())
{install.packages('multcomp')}
library(multcomp)

# 線性模式參數
m1 <- lm( data=iris , Sepal.Length~Species)
print(coef(m1))
```

這個一般線性模式參數包含三項，對應Species的三個等級(Intercept為setosa之效應)。

回歸係數矩陣為`cp_m`。

```{r}
# 利用 rbind 產生一個包含線性對比的係數的矩陣 cp_m
# name 設為 "處理因子的線性對比"
# 係數的順序對應coef(m1)
cp_m <- rbind ( ' 1  se + 0ve - 1vi' = c( 1 , 0 , -1) ,
                '-1.5se + 1ve - 0vi' = c( -1.5 , 1 , 0) )
cp_m

```

2.  以`glht`來計算。這個函數需要輸入線性模式物件、比較係數的矩陣。

比較係數的矩陣可以使用linfct = mcp( `處理` = `回歸係數矩陣` )表示

```{r}
glht(m1, 
     linfct = mcp( Species = 
                     c("virginica - setosa = 0")))
```

補充：具有交感項的多重比較法 利用emmeans

```{r}
library(emmeans)
data("nutrition")
colnames(nutrition)
m2<-lm( gain~race*group ,nutrition)

summary(emmeans( m2 ,
         list(pairwise~group*race),
         adjust='tukey'))
```

## 計畫性比較-複雜資料

利用林俊隆老師書中案例IRRI陸稻殺草劑試驗，資料存放在 riceHerbic

```{r message=FALSE, warning=FALSE}
require(tidyverse)
require(magrittr)
require(agricolae)
require(multcomp)
require(emmeans)
riceHerbicide <- read.csv('dataset/riceHerbicide.csv')
riceHerbicide %>% str
```


資料的類型(class)不對，處理的部分被視為`character`，要修正成`factor`

```{r message=FALSE, warning=FALSE}
riceHerbicide %<>% 
  mutate(treatment = as.factor(treatment),
         applytime = as.factor(applytime),
         rate = as.factor(rate),
         rep = as.factor(rep))
riceHerbicide %>% str
```

接下來可以進行分析

1.  首先建立一個統計敘述表

```{r message=FALSE, warning=FALSE}
se<-function(x) return( sd(x)/length(x) )
riceHerbicide %>% 
  group_by( treatment , applytime ) %>% 
  summarize( across( is.numeric, list('n' = length,'avg'=mean,'se'=se )))
  
```

上表可以看到，控制組(ck)其實產量蠻低的，不到1500，所以殺草劑處理為變因的F檢定很可能是顯著的。

但若是想做計畫性的比較(例如: 比較除草劑效果跟手除效果)，就要用線性對比來分析。

2. ANOVA


```{r}
m2 <- lm (data = riceHerbicide , yield ~ treatment + rep ) 
m2 %>% anova
```

結果處理間平均值具顯著差異。


3.  多重比較

```{r}
L2 <- LSD.test(m2, trt='treatment')
L2$group
```

多重比較可以看出手除兩次(handweeding twice)不遜於除草劑，而Propanil/Ioxynil除草劑效果比較不好。控制組可能因為雜草叢生，所以產量最低。

4.  線性對比：除草劑效果跟手除效果比較

這裡的處理因子有7個等級，建立矩陣前，先查看這7個等級的順序，再依此建立比較矩陣。

```{R}
# compaison: CK vs Herbicide
# 因子排列順序
riceHerbicide$treatment %>% levels()
```

```{r}
# 特定線性模式
m <- lm(formula = yield ~ treatment + rep, data = riceHerbicide)
cfm <- rbind(
  '5hand - Herbicide' = c( 0 , 5 , -1 , -1 , -1 , -1 , -1 ))
glht( m , linfct = mcp( treatment = cfm)) %>%
  summary
```


利用emmeans再做一次
```{r message=FALSE, warning=FALSE}
e <- emmeans( m, ~ treatment)
contrast(e,list('hand vs herbicide'=c(0,5,-1,-1,-1,-1,-1)))
```

比較兩張表`5hand vs herbicide`的estimate和p值都是相同的，但如果加入其他對比，結果會不一樣。

```{r message=FALSE, warning=FALSE}
# 特定線性模式
# glht
m <- lm(formula = yield ~ treatment + rep, data = riceHerbicide)
cfm <- rbind('5hand - Herbicide'= c(0,5,-1,-1,-1,-1,-1),
             'CK vs others'=c(6,-1,-1,-1,-1,-1,-1))
glht(m,linfct=mcp( treatment = cfm)) %>%  summary
# p = 0.78

# emmeans + constrast
e <- emmeans( m, ~ treatment)
contrast(e,list('hand vs herbicide'=c(0,5,-1,-1,-1,-1,-1),
                'CK vs others'=c(6,-1,-1,-1,-1 ,-1,-1)))
# p = 0.53
```

可以看出兩張表的hand vs herbicide的P變的不一樣了，因為glht是計算聯立p值，如果同時輸入多個線性對比，P值會有因應的變化。


如果要微調，也可以在summary調整成原始P值。
```{r message=FALSE, warning=FALSE}
# 特定線性模式
# glht
cfm <- rbind(
  '5hand - Herbicide'=c(0,5,-1,-1,-1,-1,-1),
  'CK vs others'=c(6,-1,-1,-1,-1,-1,-1))
g <- glht( m2 ,linfct = mcp( treatment = cfm))
summary(g , test = adjusted('none'))
# p = 0.53
```

從結果可以看出，手除草的效果其實不遜於除草劑。大家可以多去田裡拔拔草，有益材料生長以及身心健康。

