--- 
title: "R Cookbook for Agricultural Research"
author: "李誠紘 Cheng Hong, Li"
date: "`r Sys.Date()`"
knit: "bookdown::render_book"
bibliography: [book.bib, packages.bib]
biblio-style: apalike
site: bookdown::bookdown_site
output: bookdown::gitbook
documentclass: book
github-repo: MullerLi/rcookbook-agri
description: "利用R程式語言完成農學試驗的統計分析"
url: 'https://mullerli.github.io/rcookbook-agri/'
---

# 關於

Placeholder


## 這是什麼?
## 資源

<!--chapter:end:index.Rmd-->

# 開始之前

事前作業：下載與安裝好 [R](https://cran.r-project.org/) 及 [RStudio](https://posit.co/download/rstudio-desktop/)

- R是必須要安裝的，否則沒辦法使用 (驚!!)

- RStudio則是R語言的"整合開發環境'
(Integrated Development Environment, IDE)，讓你更舒服地撰寫程式。

- 雖說 RStudio 不是必須，但是本書程式碼全部都是在RStudio中寫出來的，可見 RStudio 有奪好用。
　
　

##  第一個 R 程式碼

複製下面程式碼，輸入 console 介面中，點按執行。

這是你的第一個R程式碼，哈囉世界！

```{r echo=TRUE}
print('Hello world!')
```
　

本書會包含程式碼 (上方灰框) 與執行結果 (下方灰框)，你可以直接複製貼上程式碼，在 R 介面中執行。
　

你會發現，`R`很像是Google助理，輸入一行指令，執行後就會返回一行結果。這種一來一往類型的程式語言叫做直譯語言 (Interpreted Language)。

但是，一段 R 的程式碼也有可能很多行，譬如下面畫圖的函數，就是一個多行組成的程式碼。
　
　

## 第一張圖

你可以將下面程式碼複製後，整個貼到你的RStudio介面或是R中執行，畫出你的第一張圖：

```{r echo=TRUE, message=FALSE, warning=FALSE}
pkg <- 'ggplot2'
if ( pkg %in% installed.packages() == FALSE) install.packages(pkg) 
invisible(lapply(pkg, library, character.only = TRUE))

ggplot(data = iris, mapping = aes(x = Sepal.Length, y = Petal.Width, color = Species))+
  geom_jitter()+
  geom_smooth(method='lm',se=F)+
  theme_bw()+
  labs(x='花萼長度(cm)',
       y='花瓣寬度(cm)',
       color = '品種',
       title = '鳶尾花花萼長與花瓣寬線性關係')

```

上面是利用R內建的資料`iris`所進行的繪圖，只要學會使用R語言，不同類型的資料也都可以畫出好看又專業的圖。

這筆資料又稱為鳶尾花(iris)資料集，是 R. A. Fisher 1938年出版的 *The Use of Multiple Measurements in Taxonomic Problems* 中使用到的資料集。

這個資料集非常有名，包含有加拿大加斯帕半島採集到的三種鳶尾花品種形態資料。(葉茂生老師說：形不是型！不可以弄錯)

像這樣的資料集有非常多已經內建在R程式中，我們稱為[範例資料集](https://stat.ethz.ch/R-manual/R-devel/library/datasets/html/00Index.html)，可以用`data()`查看可利用那些資料。



## Roadmap

R data science

function coding

advance R

bookdown, markdown, css







<!--chapter:end:01-intro.Rmd-->


# 敘述統計

Placeholder


## 資料格式
## 讀取資料
## 敘述統計量表

<!--chapter:end:02-describe.Rmd-->


# 平均值檢定

Placeholder


## 利用t檢定比較兩個族群平均值
### 資料下載
### 兩樣本t檢定

<!--chapter:end:03-ttest.Rmd-->

# ANOVA

## linear model



## ANOVA



## LSD test


## generate the table



## Plot the data

<!--chapter:end:04-anova.Rmd-->


# 有計畫的比較平均值

Placeholder


## 計畫性比較-簡單CRD
## 計畫性比較-複雜資料

<!--chapter:end:05-GLHG.Rmd-->

