--- 
title: "R Cookbook for Agricultural Research"
author: "李誠紘 Cheng Hong, Li"
date: "`r Sys.Date()`"
knit: "bookdown::render_book"
bibliography: [book.bib, packages.bib]
biblio-style: apalike
link-citations: yes
colorlinks: yes
lot: yes
lof: yes
download: no
site: bookdown::bookdown_site
output: 
  bookdown::gitbook:
    config:
      fontsettings:
        family: Microsoft JhengHei
      download: null
documentclass: book
github-repo: yijutseng/DataAnalyticsWithRBook
description: "利用R程式語言完成農學試驗的統計分析"
url: 'https://mullerli.github.io/rcookbook-agri/'
---

# 關於

這是一本關於統計程式語言 R 的筆記，嘗試用白話文記錄我在 **農業試驗研究** 上使用的 R 程式語言。

格式受 [R cookbook (譯：R錦囊妙計)](https://www.books.com.tw/products/0010844486) 啟發

## 這是什麼?

這是一個利用 [R](https://zh.wikipedia.org/wiki/R%E8%AF%AD%E8%A8%80) 撰寫，部屬在Github Page上的電子書。

在這本書中，我將介紹農業研究常用的統計學、試驗設計學、資料繪圖的 R 程式語言。

你不需要具備有寫程式的經驗，但必須：

(1) 安裝好R

(2) 具備有基礎的試驗設計學知識。

基礎的環境設置和問題，日後再補充上。


這本書直面需要做統計分析的、在臺灣做農業試驗研究的工作人員。


## 為什麼要寫這本書?

撰寫程式碼以及使用電腦分析資料是一件困難的事情。尤其在學術訓練過程沒有接觸到統計學的研究者，在資料調查後以及整理後，也不知道如何做好統計分析。

這本書提供的程式碼，或許幫得上他們的忙。






本書的R語言版本：
```{r}
sessionInfo()
```



## 推薦參考資訊

* 
[資料科學與R語言](http://yijutseng.github.io/DataScienceRBook/index.html) by 長庚大學資管系曾意儒老師。
  * 這是中文版免費的R教科書。


* [R for Data Science](https://r4ds.had.co.nz/index.html) by Hadley Wickham and Garrett Grolemund.
  * [Hadley Wickham](https://hadley.nz/)是[**RStudio**](https://posit.co/download/rstudio-desktop/)的科學家，也是R語言的耶穌。他寫出來的套件(packages)讓R語言變得更容易使用。這本書用生動有趣的文法介紹資料科學與R的好用套件。

```{r include=FALSE}
# automatically create a bib database for R packages
knitr::write_bib(c(
  .packages(), 'bookdown', 'knitr', 'rmarkdown'
), 'packages.bib')
```
