--- 
title: "R Cookbook for Agricultural Research"
author: "李誠紘 Cheng Hong, Li"
date: "`r Sys.Date()`"
knit: "bookdown::render_book"
bibliography: [book.bib, packages.bib]
biblio-style: apalike
link-citations: yes
colorlinks: yes
lot: yes
lof: yes
download: no
site: bookdown::bookdown_site
output: 
  bookdown::gitbook:
    config:
      fontsettings:
        family: Microsoft JhengHei
      download: null
documentclass: book
github-repo: MullerLi/rcookbook-agri
description: "利用R程式語言完成農學試驗的統計分析"
url: 'https://mullerli.github.io/rcookbook-agri/'
---

# 關於

這是一本關於統計程式語言 R 的筆記，嘗試 (用白話文) 記錄我在 **農業試驗研究** 上使用的 R 程式語言。


## 這是什麼?

這是一個利用 [R](https://zh.wikipedia.org/wiki/R%E8%AF%AD%E8%A8%80) bookdown 撰寫，部屬在Github Page上的電子書。

這是我的學習筆記、速查本。

這本書包含農業研究常用的統計學、試驗設計學、資料繪圖的 R 程式語言。

要讀懂這本書，基礎的試驗設計學知識是必須的。


## 這不是什麼?

這不是大神寫的書，但這是少見的試驗設計學跟 R 語言的參考文本。

這不是讓你學到高深機器學習技巧的參考文本。若你已經了解資料科學、R 語言，這本書對你來說會太簡單




## 推薦參考資訊

* 
[資料科學與R語言](http://yijutseng.github.io/DataScienceRBook/index.html) by 長庚大學資管系曾意儒老師。
  * 這是中文版免費的R教科書。


* [R for Data Science](https://r4ds.had.co.nz/index.html) by Hadley Wickham and Garrett Grolemund.
  * [Hadley Wickham](https://hadley.nz/)是[**RStudio**](https://posit.co/download/rstudio-desktop/)的科學家，也是R語言的耶穌。他寫出來的套件(packages)讓R語言變得更容易使用。這本書用生動有趣的文法介紹資料科學與R的好用套件。
  
  
  

本書的R語言版本：
```{r}
sessionInfo()
```




```{r include=FALSE}
# automatically create a bib database for R packages
knitr::write_bib(c(
  .packages(), 'bookdown', 'knitr', 'rmarkdown'
), 'packages.bib')
```
